【裁判字號】    99,訴,121
【裁判日期】    990629
【裁判案由】    強盜
【裁判全文】
臺灣士林地方法院刑事判決               99年度訴字第121號
公  訴  人  臺灣士林地方法院檢察署檢察官
被      告  乙○○
選任辯護人  周逸濱律師
            李進成律師
上列被告因強盜案件，經檢察官提起公訴（99年度偵字第5016號
），本院判決如下：
    主  文
乙○○意圖為自己不法之所有，以恐嚇使人將本人之物交付，處
有期徒刑壹年；又私行拘禁，處有期徒刑壹年；又意圖為自己不
法之所有，以不正方法由自動付款設備取得他人之物，處有期徒
刑貳月。應執行有期徒刑貳年。
    事  實
一、乙○○原為甲○○之乾兒子，先前已向甲○○借貸4 次共新
    台幣（以下同）63,000元未還。99年4 月4 日晚上6 時許，
    乙○○又至臺北市○○區○○街165 巷46號甲○○住處聊天
    ，至約晚上7 時許，乙○○開口再向甲○○借15,000元，甲
    ○○表示先前已借很多錢，沒錢可借，乙○○竟意圖為自己
    不法之所有，自廚房取得甲○○所有之水果刀後，即手持水
    果刀碰觸甲○○之頸部及腰部，要其交出金融卡及密碼，並
    恫稱若不從將傷害之，以此恐嚇方法致甲○○心生畏懼，唯
    恐被加害，遂同意乙○○之要求。惟甲○○為確保能獲得憑
    證，除要求乙○○僅能領取10,000元外，並要乙○○連同先
    前所積欠之金額出具本票及借據，乙○○應允。甲○○即自
    家中取出空白本票寫下75,000元金額之本票及借款75,000元
    內容之借據各1 紙後，交由乙○○簽名，才交付臺北富邦商
    業銀行（下稱富邦銀行）及郵局金融卡各1 張予乙○○。甲
    ○○本欲隨同乙○○去提款，乙○○因怕甲○○出門會反悔
    大叫或找人幫忙，故要自行領取，又擔心甲○○報警，即另
    行起意綑綁甲○○，以私行拘禁，本欲取甲○○家中之電視
    線，甲○○恐乙○○因此而破壞電視，遂自行提供家中之繩
    索1 條予乙○○，乙○○旋以繩索綑綁甲○○手腳並將之綁
    在書房之床上，妨害甲○○之行動自由。旋另意圖為自己不
    法之所有，持上開2 張金融卡前往臺北市○○區○○街105
    號臺北市立聯合醫院陽明院區1 樓之自動提款機操作，接續
    以輸入密碼之不正方法，由該自動付款設備自富邦銀行及郵
    局金融卡分別提領現金4,000 元及10,500元，供己花用。嗣
    甲○○趁隙掙脫剪斷繩索，向鄰居陳香妹求救，經陳香妹報
    警到場處理，在現場扣得水果刀1 支及剪斷後之繩索2 條，
    俟經警循線追查，於翌（5） 日凌晨1 時50分許，在臺北市
    ○○區○○路、士商路口查獲乙○○，並當場在其身上起獲
    花用餘額現金11,000元，而悉上情。
二、案經臺北市政府警察局士林分局報請臺灣士林地方法院檢察
    署檢察官偵查起訴。
    理  由
壹、證據能力部分：
    按被告以外之人於審判外之言詞或書面陳述，除法律有規定
    者外，不得作為證據；又被告以外之人於審判外之陳述，雖
    不符合同法第159 條之1 至第159 條之4 之規定，但經當事
    人於審判程序同意作為證據，法院審酌該言詞陳述或書面陳
    述作成時之情況，認為適當者，亦得為證據。當事人、代理
    人或辯護人於法院調查證據時，知有第159 條第1 項不得為
    證據之情形，而未於言詞辯論終結前聲明異議者，視為有前
    項之同意，刑事訴訟法第159 條第1 項及第159 條之5 分別
    定有明文。經查，本判決下列所引用之各該被告以外之人於
    審判外之陳述（包含書面陳述），雖屬傳聞證據，然被告及
    其辯護人於本院準備程序及審判期日中，除爭執被害人甲○
    ○警詢陳述外，對其餘證據之證據能力均不予爭執，且迄至
    言詞辯論終結前亦未再聲明異議，本院審酌上開不爭執之證
    據資料製作時之情況，尚無違法不當及證明力明顯過低之瑕
    疵，亦認為以之作為證據應屬適當，揆諸前開規定，認該證
    據資料均有證據能力。
貳、實體部分：
一、訊據被告乙○○對上揭事實均坦承不諱，核與證人即被害人
    甲○○於本院、證人陳香妹於警詢之證述之情節均相符，並
    有水果刀1 支及繩索2 條扣案可佐，及被告出具之75,000元
    本票及借據可參。被告犯行事證明確，應依法論科。
二、核被告所為，其取得金融卡部分，係犯刑法第346 條第1 項
    之恐嚇取財罪；其捆綁被害人部分，被害人雖稱曾同意之，
    但於被告離開後，隨即使勁解開繩索並向鄰居求援，又關上
    大門不讓被告再行進入，所謂同意一節，顯係對被告虛與委
    蛇之手段，被告將被害人拘禁於書房，繼續較久之時間，而
    剝奪其行動自由，自係犯刑法第302 條第1 項之私行拘禁罪
    （最高法院85年度台上字第4514號判決參照。又起訴書已載
    此部分之犯罪事實，僅漏未論所犯法條，本院自得審判之）
    ；其以金融卡提款部分，則係犯刑法第339 條之2 第1 項之
    以不正方法利用自動付款設備詐欺取財罪（起訴書亦載此犯
    罪事實，僅漏論法條，業經公訴檢察官以補充理由書補正）
    。被告同時以被害人甲○○所有上開富邦銀行及郵局2 金融
    卡，以輸入密碼之不正方法取得財物，係基於同一犯意下之
    接續行為，僅侵害一法益，為接續犯，只論以一以不正方法
    利用自動付款設備詐欺取財罪。被告於取得金融卡，恐嚇取
    財既遂之後，方另行起意，捆綁被害人，其所犯上開3 罪，
    犯意各別，行為互殊，應予分論併罰。
三、公訴意旨認被告持水果刀抵住甲○○頸部，以脅迫方法，至
    使甲○○不能抗拒而交付金融卡，而認被告此部分之犯行，
    應構成刑法第330 條第1 項之攜帶兇器強盜罪嫌云云（起訴
    書原論被告係犯刑法第328 條第1 項之普通強盜罪嫌，經公
    訴檢察官以補充理由書更正之）。然「以威嚇方法使人交付
    財物之強盜罪，與恐嚇罪之區別，係以對於被害人施用威嚇
    程度為標準。如其程度足以抑壓被害人之意思自由，至使不
    能抵抗而為財物之交付者，即屬強盜罪。否則，被害人之交
    付財物與否，儘有自由斟酌之餘地者，即應成立恐嚇罪。」
    （最高法院30年上字第668 號判例參照），即恐嚇罪與強盜
    罪之區別，除在程度上不同外，尤應以被害人已否喪失意思
    自由為標準（最高法院69年度台上字第2201號、80年度台上
    字第1591號、84年度台上字第6029號判決均同此見解）。經
    查：
１、被告雖曾持刀碰觸被害人甲○○之頸部及腰部，但僅放一下
    ，並未停留很久時間，業據證人甲○○於本院證述無訛（本
    院卷第87頁）。其程度是否足以抑壓被害人之意思自由，至
    使不能抵抗而為財物之交付，並非無疑。
２、再被害人受恫嚇後，猶能思及要留下被告取款之證明，甚且
    有餘裕能計算先前被告所積欠之借款，再為被告填載本票應
    記載事項及借據內容後，交由被告簽名，同據被害人甲○○
    於本院審理時證述甚詳（本院卷第86、88頁）。是被告固有
    持刀恐嚇，但所施用威嚇之程度，於客觀上顯未使被害人喪
    失意識決定自由喪失之程度。公訴意旨認被告持刀之舉已至
    使被害人不能抗拒，而認被告此部分應擔負攜帶兇器強盜罪
    嫌，尚有誤會，因其起訴基本事實同一，自應由本院變更檢
    察官所引應適用之法條。
四、爰審酌被告年輕力盛，不思正當方式賺取財物，竟持刀恐嚇
    其乾媽給予財物，甚且捆綁被害人使其喪失行動自由，足見
    其惡性非輕。而其前因竊盜案件經臺灣臺北地方法院檢察署
    檢察官為緩起訴處分期間1 年，仍在緩起訴期間內，有臺灣
    高等法院被告前案紀錄表1 紙可稽，竟不反躬自省，再犯不
    悛，本應重懲，惟念其犯後坦承犯行，並已與被害人達成民
    事和解，有和解書1 紙在卷等一切情狀，就其所犯各罪量處
    如主文所示之刑，並定其應執行之刑。至水果刀1 把及繩索
    2 條，雖為被告犯罪所用之物，然此為被害人甲○○所有，
    即無從依法宣告沒收，附此敘明。
據上論斷，應依刑事訴訟法第299 條第1 項前段、第300 條，刑
法第346 條第1 項、第302 條第1 項、第339 條之2 第1 項、第
51條第5 款，刑法施行法第1 條之1 ，判決如主文。
本案經檢察官張紜瑋到庭執行職務。
中    華    民    國    99    年    6     月    29    日
                  刑事第四庭審判長法  官  李正紀
                                  法  官  林政佑
                                  法  官  莊明達
以上正本證明與原本無異。
如不服本判決應於收受判決後10日內向本院提出上訴書狀，並應
應敘述具體理由。其未敘述上訴理由者，應於上訴期間屆滿後20
日內向本院補提理由書(均須按他造當事人之人數附繕本)「切勿
逕送上級法院」。
                                  書記官  黃瓊芳
中    華    民    國    99    年    6     月    29    日
附錄本件論罪科刑依據法條全文：
中華民國刑法第346 條
意圖為自己或第三人不法之所有，以恐嚇使人將本人或第三人之
物交付者，處六月以上五年以下有期徒刑，得併科壹千元以下罰
金。
以前項方法得財產上不法之利益，或使第三人得之者，亦同。
前二項之未遂犯罰之。
中華民國刑法第302 條
私行拘禁或以其他非法方法，剝奪人之行動自由者，處五年以下
有期徒刑、拘役或三百元以下罰金。
因而致人於死者，處無期徒刑或七年以上有期徒刑，致重傷者，
處三年以上十年以下有期徒刑。
第一項之未遂犯罰之。
中華民國刑法第339 條之2
意圖為自己或第三人不法之所有，以不正方法由自動付款設備取
得他人之物者處三年以下有期徒刑、拘役或一萬元以下罰金。
以前項方法得財產上不法之利益或使第三人得之者，亦同。

司法院資訊處製作；財團法人民間司法改革基金會備份。
